【裁判字號】    99,易,1966
【裁判日期】    991013
【裁判案由】    毒品危害防制條例
【裁判全文】
臺灣高雄地方法院刑事判決              99年度易字第1966號
公  訴  人  臺灣高雄地方法院檢察署檢察官
被      告  乙○○
上列被告因違反毒品危害防制條例案件，經檢察官提起公訴（99
年度偵字第4374、9597號），本院判決如下：
    主  文
乙○○犯持有第二級毒品罪，處有期徒刑參月，如易科罰金，以
新臺幣壹仟元折算壹日，扣案之0000000000號行動電
話壹支，沒收之，扣案之第二級毒品ＭＤＭＡ共貳拾顆（驗前合
計淨重共陸點壹肆陸公克，驗後合計淨重共陸點壹參玖公克）暨
其包裝袋，均沒收銷燬之；又犯轉讓第三級毒品罪，處有期徒刑
伍月，如易科罰金，以新臺幣壹仟元折算壹日，扣案之第三級毒
品愷他命共玖包（驗前合計淨重共伍點陸參捌公克，驗後合計淨
重共伍點伍肆捌公克）暨其包裝袋，均沒收之。應執行有期徒刑
柒月，如易科罰金，以新臺幣壹仟元折算壹日，扣案之0000
000000號行動電話壹支及第三級毒品愷他命共玖包（驗前
合計淨重共伍點陸參捌公克，驗後合計淨重共伍點伍肆捌公克）
暨其包裝袋，均沒收之，扣案之第二級毒品ＭＤＭＡ貳拾顆（驗
前合計淨重共陸點壹肆陸公克，驗後合計淨重共陸點壹參玖公克
）暨其包裝袋，均沒收銷燬之。
    事  實
一、乙○○明知MDMA（俗稱搖頭丸）、愷他命（俗稱K 他命）分
    別係毒品危害防制條例第2 條第2 項第2 、3 款規定之第二
    、三級毒品，MDMA依法不得擅自持有，愷他命依法則不得擅
    自轉讓，竟為下列犯行：
  (一)基於持有第二級毒品MDMA之犯意，於民國99年1 月23日晚間
    8 時許，以其所有之0000000000號行動電話，與某持用0000
    000000號行動電話之真實身分不詳，綽號「阿西」之成年人
    聯繫，而在高雄市三民區○○○路原尖美百貨附近以新台幣
    （下同）14,500元之代價，向「阿西」購買不詳數量之MDMA
    及愷他命（均無證據證明純質淨重已達20公克以上），而擅
    自持有該等MDMA。
  (二)另基於轉讓第三級毒品愷他命之犯意，於99年1 月25日晚間
    5 時58分許，在高雄市○○區○○路與建興路口，擅自將前
    揭所購得之愷他命其中2 包（重量不詳，無證據證明純質淨
    重已達20公克以上）轉讓予謝宗樺（已成年）。嗣因巡邏員
    警察覺有異，遂於99年1 月25日晚間6 時許，在高雄市○○
    區○○路14號上前盤查，並扣得0000000000號行動電話1 支
    、愷他命9 包（驗前合計淨重共5.638 公克，驗後合計淨重
    共5.548 公克）及前揭擅自持有之MDMA錠劑共20顆（驗前合
    計淨重共6. 146公克、驗後合計淨重共6.139 公克），始悉
    上情。
二、案經高雄市政府警察局新興分局報告臺灣高雄地方法院檢察
    署檢察官偵查起訴。
    理  由
壹、程序部分：
一、查被告乙○○於本案發生之99年1 月25日時，雖為替代役男
    （98年10月26日入伍，至99年9 月28日退伍），有被告個人
    兵籍資料查詢結果1 份在卷可查，惟依兵役法第25條第2 項
    之規定，役男於服替代役期間無現役軍人之身分，是被告於
    本案發生時並非現役軍人，依軍事審判法第1 條第2 項前段
    之規定，不受軍事審判，故本院就本案為有審判權之法院，
    合先敘明。
二、按被告以外之人於審判外之陳述，雖不符前4 條之規定，而
    經當事人於審判程序同意作為證據，法院審酌該言詞陳述或
    書面陳述作成時之情況，認為適當者，亦得為證據，刑事訴
    訟法第159 條之5 第1 項定有明文。查本案認定事實所引用
    之卷內證據資料，除原已符同法第159 條之1 至第159 條之
    4 規定、及法律另有規定等傳聞法則例外規定，而得作為證
    據外，並無證據證明係公務員違背法定程式所取得，而檢察
    官、被告於本院行準備程序時，均同意其作為本案證據之證
    據能力，且本院審酌前揭陳述作成時之情況，並無違法取證
    之瑕疵，亦認以之作為證據為適當，是本件有關被告以外之
    人於審判外之言詞或書面陳述等供述證據，依前揭法條意旨
    ，自均得為證據。
貳、實體部分：
一、訊據被告對於前揭持有MDMA部分坦承不諱；轉讓愷他命部分
    亦不否認曾於前揭犯罪事實所載時、地將2 包愷他命交付謝
    宗樺之事實，然此部份矢口否認有何轉讓第三級毒品之犯行
    ，辯稱：伊只是將毒品寄放在謝宗樺那邊，沒有轉讓的意思
    云云。經查：
  (一)被告所涉持有MDMA部分，迭經被告於警詢、偵查及審理中均
    自承不諱（偵卷一第5-9 、34-35 頁、院卷二第12、15頁反
    面），已如前述，此部份並有高雄市政府警察局新興分局中
    山路派出所扣押筆錄、扣押物品目錄表、扣案物品照片、高
    雄醫學大學附設中和紀念醫院毒品檢驗報告等在卷可查（偵
    卷一第10-11 、24-26 頁、偵卷二第43、48頁），及扣案之
    第二級毒品MDMA共20顆可證，足認被告之自白與事實相符，
    是其此部犯罪事證明確，應予依法論科。
  (二)又被告所涉轉讓愷他命部分，查證人謝宗樺先後於警詢、偵
    查中均證稱：伊與被告是朋友關係，99年1 月25日晚間，伊
    有騎乘YDC-206 號機車與被告在高雄市○○區○○路與正興
    路口相約見面，被告並於同日晚間5 時58分許在建工路與建
    興路口交付2 包愷他命給伊，但伊不是以金錢向被告購買，
    因為被告之前有欠伊錢，伊跟被告說拿2 包愷他命抵債，被
    告說不要，欠錢以後再還就好，這2 包免費給伊施用，所以
    是被告無條件請伊施用的；被告叫伊「富豪」，99年1 月25
    日晚間5 時58分伊叫被告幫伊拿毒品，被告說他有，因為被
    告那時有欠伊打麻將的錢，就說東西先給伊，錢再另外還伊
    ，就交了2 包愷他命給伊，沒有向伊收錢等語明確（偵卷一
    第42-43 、120 頁），且其證述經核與被告於警詢及檢察官
    內勤訊問時之供述：伊在建工路與建興路口將2 包愷他命交
    給YDC-206 號機車之男騎士，因為該男騎士想要施用愷他命
    ，伊就拿愷他命請他，伊都稱呼該人為「富豪」，伊與對方
    沒有金錢交易，這是第一次以無償方式給予對方毒品；伊遭
    警方查獲時，有將毒品拿給朋友的朋友「富豪」，跟該人認
    識但不是很熟，他說想要施用愷他命，伊之前有欠他錢，想
    說錢晚點再還，就跟他說不用買，伊已經有買就請他，「富
    豪」就是謝宗樺等語（偵卷一第7-8 、34-36 頁），均屬相
    符，是證人謝宗樺所述自無何等瑕疵可指，應認屬實；此外
    並有前揭扣押筆錄、扣押物品目錄表、扣案物品照片，及高
    雄市立凱旋醫院濫用藥物成品檢驗鑑定書在卷可查（偵卷一
    第46-48 頁），及扣案之第三級毒品愷他命9 包可證，是此
    部份事實自亦足堪認定。
  (三)被告就轉讓毒品部分雖以前揭情詞置辯，惟查，被告此部所
    辯，既與其前揭於警詢、檢察官內勤訊問時所述均不相符，
    是其所辯是否屬實本非無疑。被告雖辯稱：警察抓伊的時候
    伊就說是寄放，在警詢的時候會承認轉讓毒品，是因為警察
    說這樣移送地檢署檢察官不會相信，就不會讓伊交保，叫伊
    在拘留室想好隔天作筆錄該怎麼講，所以伊很緊張，當時想
    說謝宗樺會不會把愷他命已經施用完了，就乾脆講成伊請謝
    宗樺的云云（院卷一第17頁）。然查，被告於審理中自承：
    警察並未逼伊等語（院卷二第16頁反面），又觀諸被告前揭
    先後於警詢及檢察官內勤訊問時之供述，除在客觀狀況上其
    警詢筆錄係其依法拒絕夜間訊問後，於隔天上午9 時許始行
    製作，本無從認為警方有何違法夜間或疲勞訊問之情形外（
    見偵卷一第5-6 頁），就筆錄內容而言，其對於將愷他命轉
    讓證人謝宗樺之動機為「之前有欠謝宗樺錢」、「為了晚點
    還錢所以才請謝宗樺施用毒品」等情亦均詳細說明而無二致
    ，並且均確實表明「僅屬單純轉讓毒品、並未因而取償」之
    旨，是被告此等供述既在客觀上係於其合法主張權利後所為
    ，且未經警方有何不法取供之情形，主觀上被告且亦確實有
    基於自由意志而否認販賣取償行為之情形，本難認有何非基
    於任意性供述之狀況。況且，被告於檢察官內勤訊問時先經
    檢察官明確告知：「你這樣也算是轉讓毒品，有何意見？」
    後，答稱：「我不知道『富豪』是否有別的用途。」等語（
    偵卷一第35頁），而於顯然已知自其所述已構成轉讓毒品之
    犯罪後，嗣於同次內勤訊問時仍舊供稱：「（就『富豪』的
    部分，你為何騎車拿給他？）因為我趕著要回家吃飯，他打
    電話給我的時候，叫我快點還他錢，我說晚一點，然後他說
    想要跟別人買K 他命，我說不用我這裡有買我請你。」等語
    （偵卷一第36頁），若其所述確屬不實、而實際上確僅有寄
    放之情形，又為何於檢察官明確告知已構成犯罪後，仍舊自
    甘承擔刑罰制裁之風險為相同之轉讓毒品供述？是被告此部
    於警詢及檢察官內勤時所述，顯然均屬其基於自由意志下所
    為，並無何等出於非任意性之情形。
  (四)再以，就被告所辯稱之「寄放」乙節，經查被告於審理中既
    自承：謝宗樺在現場問伊有沒有毒品，伊不想給他等語（院
    卷二第16頁），是自其所述，被告抵達現場前，證人謝宗樺
    尚不知其是否持有愷他命，而若被告確實無欲將毒品交付證
    人謝宗樺，自始否認本可避免證人謝宗樺向其索取毒品，絕
    無明知及此，卻又自承持有愷他命之理。然其卻又供稱：伊
    有跟謝宗樺說伊有買2 包等語（院卷二第16頁反面），若其
    並非本已有將毒品交付他方之意，此舉豈非自陷於無法拒絕
    之麻煩？且衡諸常情，所謂之「寄放」係基於雙方之信賴關
    係始能為之，若無此等信賴關係而時時懷疑該人可能將物品
    侵吞，自始即無將物品「寄放」該處之必要，查被告於審理
    中既供稱：伊跟謝宗樺是好朋友，相信他不會將愷他命據為
    己有才寄放在他那邊等語（院卷二第16頁），是若被告確係
    基於此等信賴關係而將愷他命「寄放」於證人謝宗樺處，又
    如何可能僅僅相隔一晚，卻又因懷疑證人謝宗樺可能自行施
    用完畢而於警詢及檢察官內勤訊問中為前揭供述？再以，經
    本院質以其「寄放」該等毒品之動機，被告供稱：因為當時
    伊馬上要跟女友去吃飯，不想讓女友知道伊有在吸毒，所以
    才寄放在謝宗樺那邊等語（院卷二第16頁），姑且不論與其
    偵查中所述：當時要趕著回家吃飯等語（偵卷一第36頁）本
    有歧異，其於警方查獲時，身上既然仍有MDMA共20顆、愷他
    命共9 包，已如前述，則其僅將有如「冰山一角」之2 包愷
    他命「寄放」在證人謝宗樺處，又如何能達到任何避免女友
    或家人知悉之目的？是，被告所辯，顯屬臨訟卸責之詞，不
    足採信。
  (五)綜上所述，被告本件所為罪證明確，均應予以依法論科。
二、核被告如犯罪事實欄一(一)所為，係犯毒品危害防制條例第11
    條第2 項之持有第二級毒品罪；如犯罪事實欄(二)所為，係犯
    同條例第8 條第3 項之轉讓第三級毒品罪，又被告雖供稱其
    毒品上游為「阿西」，然查卷內資料並無證據證明檢警業已
    依其供述循線查獲該人，是此部分尚無從依同條例第17條第
    1 項減輕其刑。被告所為前開2 罪間，犯意各別，行為互殊
    ，應予分論併罰。爰審酌被告明知毒品戕害人體甚深，除擅
    自購買而持有外，尚無償轉讓他人，足使他人同受毒品之害
    ，所為自屬不該，雖其前無前科，素行尚佳，有臺灣高等法
    院被告前案紀錄表在卷可查，然本件扣案之毒品數量均屬非
    少，仍不宜輕縱，並慮及被告犯罪後，對轉讓毒品部分之犯
    行始終否認犯行，且前後供詞反覆，未見其表達悔悟之意，
    於此部犯罪後態度部分無從為其有利之考量，及對持有毒品
    部分則坦承犯行等一切情狀，分別量處如主文所示之之刑，
    及諭知易科罰金之折算標準，並定其應執行之刑，暨諭知易
    科罰金之折算標準。扣案之0000000000號行動電話1 支，業
    經被告於警詢中自承為其所有（偵卷一第7 頁），且為其本
    件用以購買第二級毒品MDMA時作為聯繫工具之用，應依刑法
    第38條第1 項第2 款規定於被告持有第二級毒品罪之主文項
    下宣告沒收之；又扣案之米白色錠劑共20顆，經送檢驗結果
    ，均含第二級毒品MDMA成分（驗前合計淨重共6.146 公克、
    驗後合計淨重共6.139 公克），有前揭高雄醫學大學附設中
    和紀念醫院檢驗報告可查，而屬查獲之第二級毒品，應依毒
    品危害防制條例第18條第1 項前段，亦於被告持有第二級毒
    品罪之主文項下宣告沒收銷燬之，包裝上開毒品之包裝袋，
    因其上殘留之毒品難以析離，且無析離之實益與必要，應視
    同毒品，一同於該主文項下宣告沒收銷燬之；再扣案之白色
    粉末共9 包，經送檢驗結果均含第三級毒品愷他命成分（各
    驗前淨重0.636 公克、0.618 公克、0.630 公克、0.629 公
    克、0.629 公克、0.623 公克、0.643 公克、0.617 公克、
    0.613 公克，合計驗前淨重5.638 公克；各驗後淨重0.626
    公克、0.608 公克、0.620 公克、0.619 公克、0.619 公克
    、0.613 公克、0.633 公克、0.607 公克、0.603 公克，合
    計驗後淨重5.548 公克），亦有前揭高雄市立凱旋醫院濫用
    藥物成品檢驗書可稽，而均屬違禁物，應依刑法第38條第1
    項第1 款之規定，不論屬於被告與否，均於被告所犯轉讓第
    三級毒品主文項下宣告沒收之，包裝上開毒品之包裝袋，因
    其上殘留之毒品亦難以析離，且無析離之實益與必要，應視
    同毒品，一同於該主文項下宣告沒收之。前揭毒品送驗耗損
    部分，因均業已滅失，爰不另宣告沒收銷燬或沒收。至扣案
    之帳冊1 張，查無證據證明與本件被告本件犯行有關，爰不
    予宣告沒收，併此敘明。
據上論斷，應依刑事訴訟法第299 條第1 項前段、284 條之1 ，
毒品危害防制條例第8 條第3 項、第11條第2 項、第18條第1 項
前段，刑法第11條、第51條第5 款、第9 款、第41條第1 項前段
、第8 項、第38條第1 項第1 款、第2 款，判決如主文。
本案經檢察官甲○○到庭執行職務。
中    華    民    國    99    年    10    月    13    日
                 刑事第九庭     法  官  黃沛文
以上正本證明與原本無異。
如不服本判決應於收受送達後10日內向本院提出上訴書狀，並應
敘述具體理由；如未敘述上訴理由者，應於上訴期間屆滿後20日
內向本院補提理由書（均須按他造當事人之人數附繕本）「切勿
逕送上級法院」。
中    華    民    國    99    年    10    月    13    日
                                書記官  葉彥伶
附錄本判決論罪法條：
毒品危害防制條例第11條第2項
持有第二級毒品者，處2 年以下有期徒刑、拘役或新臺幣3 萬元
以下罰金。
毒品危害防制條例第8條第3項
轉讓第三級毒品者，處3 年以下有期徒刑，得併科新臺幣30萬元
以下罰金。

司法院資訊處製作；財團法人民間司法改革基金會備份。
